【裁判字號】    90,台上,4572
【裁判日期】    900726
【裁判案由】    偽造文書等罪
【裁判全文】
最高法院刑事判決                                九十年度台上字第四五七二號
    上  訴  人  台灣高等法院檢察署檢察官
    被      告  甲○○
右上訴人因被告偽造文書等罪案件，不服台灣高等法院中華民國八十九年十一月三十
日第二審更審判決（八十九年度上更(一)字第五七號，起訴案號：台灣桃園地方法院檢
察署八十四年度偵續一字第一一號），提起上訴，本院判決如左：
    主  文
上訴駁回。
    理  由
一、行使偽造私文書部分：
按刑事訴訟法第三百七十七條規定：上訴於第三審法院，非以判決違背法令為理由，
不得為之。是提起第三審上訴，應以原判決違背法令為理由，係屬法定要件。且必須
依據卷內資料為具體之指摘，並足據以辨認原判決已具備違背法令之形式，始屬相當
。本件原判決以公訴意旨指被告甲○○於民國八十一年間在桃園縣龍潭鄉○○○段二
六二之九七四號土地上興建龍門１２３預售屋出售，竟未經瑞鴻建設股份有限公司（
下稱瑞鴻公司）之同意擅自以該公司之名義，製作「投資興建＼瑞鴻建設（股）」之
彩色售屋宣傳海報廣告四處張貼寄送，足以生損害於瑞鴻公司等情，認被告涉犯刑法
第二百十六條、第二百十條行使偽造私文書罪嫌云云。經審理結果，認為被告之犯罪
不能證明，因而撤銷第一審科刑判決，改判諭知被告無罪。已依據卷內資料詳予說明
。從形式上觀察，原判決並無違背法令情形存在。檢察官上訴意旨略稱(一)、原判決已
認定「被告以瑞鴻公司之名義所製作『投資興建＼瑞鴻建設（股）』之彩色售屋宣傳
海報廣告，似已表示刊登人之主體為瑞鴻公司且其表現之意識內容係在銷售龍門１２
３預售屋，從其社會機能，公共信用觀察，非不得認係具備文書性之特殊性質文書，
若有冒名刊登，即偽造者，亦具可罰性，而得為偽造文書罪之客體。及被告於未經合
法申請『瑞鴻公司』登記前即以該公司之名義作為新公司之名稱」等事實，是被告雖
以「伊於八十一年六月間推出『台北生活家』工地，當時係以自地自建名義出售，嗣
因政府法令有所更改，規定投資興建房屋必須以公司名義為之，並開立公司發票，否
則其稅金支付勢必增加許多」等語置辯，則所謂「政府法令有所更改」，究何所指？
未臻明確，原審未向主管機關查詢，即逕行採信被告之辯詞，而為有利被告之認定，
有應於審判期日調查之證據，而未予調查及判決不載理由之違背法令。(二)、以個人名
義或公司行號投資興建房屋，予人在財務能力上之觀感並不相同，是被告以瑞鴻公司
之名義製作「投資興建＼瑞鴻建設（股）」之彩色售屋宣傳海報廣告，自足使承購房
屋之客戶誤信其房屋係由瑞鴻公司所投資興建，足以生損害於承購房屋之人及瑞鴻公
司，乃原判決竟以「當時瑞鴻公司尚難有重大業績而達聲譽卓著之程度，且該公司地
址在高雄市，被告所興建之預售屋地點在桃園龍潭，尚無地緣上商業利益可資攀附，
矧瑞鴻公司於八十七年一月間即行解散登記，公司營運不佳應可想像，衡情尚無使被
告藉其名義以利預售屋銷售之誘因。」等情，為有利於被告之論斷，其採證亦違經驗
法則，而有理由矛盾之違法。惟按證據之憑信力如何，事實審法院依自由心證之原則
，本有斟酌取捨之權，苟其取捨，不違背經驗法則或論理法則，不得任意指為違法，
而據為適法之第三審上訴理由。原判決已就本件被告興建龍門１２３預售屋，並以瑞
鴻公司名義製作宣傳廣告之時間為八十一年九月間，距高雄市瑞鴻公司設立登記之日
僅一年餘，該公司顯係在草創初期，尚難有重大業績而達聲譽卓著之程度，且該公司
地址在高雄市，被告所興建之預售屋地點在桃園龍潭，尚無地緣上商業利益可資攀附
，衡情尚無使被告藉其名義以利預售屋銷售之誘因，觀諸被告嗣後與訂購戶簽立房地
買賣契約係以個人名義，而未用「瑞鴻建設股份有限公司」名稱，是被告所辯伊委請
台北市○○路○段三八巷二之二號之工商代書事務所蔡姓代書辦理公司登記之聲請，
並由其提供四個公司名稱，任其選用其一，伊選中「瑞鴻建設股份有限公司」作為新
公司之名稱，且將「台北生活家」工地更名為龍門１２３工地，並印行海報，迨至後
來因名稱重複，為主管官署批駁，伊乃以個人名義與客戶簽立房地買賣契約，而未用
「瑞鴻建設股份有限公司」名稱等語，應屬非虛。再被告於預售屋宣傳廣告使用瑞鴻
公司名義，既於籌設公司之始所選用，經預查公司登記名稱重複後，即以個人名義簽
約而不再續用，其使用瑞鴻公司名義製作宣傳廣告並散發，顯無行使偽造文書之犯意
，要無以該罪相繩之餘地，已於判決理由內詳予說明。上訴意旨就原審根據證據判決
無罪所為論斷，究竟違背如何之證據法則，並未依據卷內資料為具體之指摘，徒憑己
見就原判決已說明事項或屬原審採證認事職權之適法行使，任意指摘採證違背經驗法
則、理由矛盾之違法，且仍為單純事實之爭執，難謂為適法之第三審上訴理由。再刑
事訴訟法第三百七十九條第十款所稱應調查之證據，係指與待證事實有重要關係，在
客觀上認為應行調查者而言。原判決已就被告並無行使偽造文書之犯意，於判決理由
內詳加說明。被告所辯「政府法令有所更改」，不論究何所指，顯係與犯罪成立無涉
之非重要關係事項，原審未為無益之調查，尚難指為違法。上訴意旨，擅加指摘，殊
非適法之第三審上訴理由。又刑事訴訟法並無上訴理由得引用其他文件代替之規定，
檢察官其餘上訴意旨引用被害人提出之刑事上訴損害賠償狀，自非適法之上訴理由。
其此部分上訴違背法律上之程式，應予駁回。
二、詐欺部分：
按刑事訴訟法第三百七十六條所列各罪之案件，經第二審判決者，不得上訴於第三審
法院，法有明文。本件被告被訴涉犯刑法第三百三十九條第一項罪部分，核屬刑事訴
訟法第三百七十六條第四款之案件。依首開說明，既經第二審判決，自不得上訴於第
三審法院，檢察官竟復提起此部分上訴，顯為法所不許。
據上論結，應依刑事訴訟法第三百九十五條前段，判決如主文。
中      華      民      國     九十     年      七      月    二十六    日
                              最高法院刑事第三庭
                                  審判長法官  陳  錫  奎
                                        法官  洪  清  江
                                        法官  李  伯  道
                                        法官  呂  丹  玉
                                        法官  洪  文  章
      右正本證明與原本無異
                                              書  記  官
中      華      民      國     九十     年      八      月      二      日


司法院資訊處製作；財團法人民間司法改革基金會備份。
